臺灣臺北地方法院刑事判決　　　　　　　　　　　　　九十三年度易字第一六七號
　　公　訴　人　臺灣臺北地方法院檢察署檢察官
　　被　　　告　甲○○
右列被告因竊盜案件，經檢察官提起公訴（九十二年度偵字第一○○四三號、第一三
八九六號），本院判決如左：
    主  文
甲○○竊盜，處有期徒刑月，如易科罰金，以佰元折算壹日。
    事  實
一、甲○○於民國九十二年二月六日上午，因認其所經營之「天通視訊股份有限公司
    」遭他人不法侵害而前往位於臺北市○○○路○段五五三巷五號之內政部警政署
    刑事警察局（下稱刑警局）提出告訴，由時任刑警局偵一隊第一組偵查員郭德祥
    受理並製作告訴筆錄，於製作筆錄期間，甲○○竟意圖為自己不法之所有，利用
    郭德祥暫時離座去影印甲○○所提供相關資料而未及注意之際，徒手竊取郭德祥
    列印供甲○○核對內容後放置在資源回收箱內之告訴筆錄初稿一份，甲○○於得
    手後，即將上開告訴筆錄初稿連同其原提出之相關附件影印提供與民進黨宜蘭縣
    黨部人員及立法委員，嗣立法委員周慧瑛以其配偶蔡有全遭甲○○行使上開資料
    （含告訴筆錄初稿及相關附件影本），而要求內政部警政署徹查，始查悉上情。
二、案經內政部警政署刑事警察局移請臺灣臺北地方法院檢察署檢察官偵查起訴。
    理  由
一、訊據被告甲○○固坦稱於上開時、地取得系爭告訴筆錄初稿，事後將該筆錄初稿
    及相關資料提供民進黨宜蘭縣黨部人員而轉交其他立法委員等情，並其於本院審
    理中雖承認犯竊盜罪，然辯稱：伊前往刑警局製作筆錄時，郭德祥先將電腦筆錄
    列印初稿供伊核對，伊校對後交由郭德祥更正電腦檔案，郭德祥於更正完畢後，
    將初稿丟在垃圾桶裡，伊係因要記錄自己的資料遂從垃圾桶取出筆錄初稿使用，
    該筆錄初稿係單面列印云云。然查：證人郭德祥於本院審理中證稱：案發當時，
    被告來刑警局報案，伊即按規定受理並製作電腦筆錄，筆錄打好後列印初稿供被
    告校對，伊再依據被告之校對更正電腦資料，之後列印正式筆錄一式三份，伊記
    得更正電腦資料後，將初稿丟在旁邊的廢紙回收箱，接著伊為影印被告提出之資
    料而離去一段時間，伊並無看到被告將初稿撿起來，期間被告曾以需記錄為由向
    伊要稿，伊表示因涉及偵查不公開而予以拒絕，而一般情況，印出來校對後之初
    稿會集中在廢紙回收箱，過一段時間才一起銷燬，而且也會回收賣給廢紙廠，伊
    不可能將初稿丟在垃圾桶裡面等語（見本院九十三年四月二十九日審判筆錄），
    被告於本院審理中亦自承：伊曾詢問郭德祥是否可以交付正式筆錄，但因郭德詳
    表示偵查不公開而予以拒絕等語（見同上審判筆錄第十頁），並觀諸周慧瑛提出
    要求內政部警政署徹查之相關筆錄影本一份，筆錄部分共十頁，與筆錄右側記載
    總頁數相符，且筆錄由頭至尾頁數連續並無缺頁，若如被告所稱取得初稿係供記
    錄自己資料之用，又豈會恰巧取得齊全無缺之筆錄初稿一份外流？且觀諸被告與
    證人郭德祥於九十二年三月九日之通話內容譯文（見臺灣臺北地方法院檢察署九
    十二年度偵字第一三八九六號卷宗第五二頁正反面）所載，證人郭德祥明確表明
    該筆錄初稿為正反面列印，被告於電話中亦為肯定之答覆，再參以卷附正式筆錄
    為雙面列印，而刑警局印表機應亦屬預設值設定，且為節省紙張，於製作筆錄初
    稿時自不可能更改為單面列印，則被告又如何將自己的資料記載在業已列印筆錄
    內容之筆錄初稿背面？復由卷附周慧瑛交查資料顯示外流之筆錄為單面影印，其
    上並有英文辨識碼，除被告校對更正之筆錄記載外，並無任何其他手寫文字之註
    記，顯見被告係基於將來特定目地使用而趁證人郭德祥無暇注意之際取得該筆錄
    初稿，被告上開辯解核與常情事理有違，難以採信。況縱如被告所辯證人郭德祥
    係將筆錄初稿丟在垃圾桶中，惟該垃圾桶係置放在刑警局詢問室內，實難認該筆
    錄初稿業已經拋棄成為無主物而為被告得隨意撿拾，是被告不法所有之意圖亦甚
    明確。本件事證業已明確，被告犯行堪以認定。
二、查系爭之筆錄初稿，因於銷燬後仍可回收出售予廢紙廠，業據證人郭德祥證述明
    確可據，可認系爭之筆錄初稿仍具有財產上之價值，故核被告所為，係犯刑法第
    三百二十條第一項之竊盜罪。爰審酌被告所竊取之物品雖價值不高，然筆錄初稿
    除財產上價值外，其記載之內容仍具有一定之意義，被告於取得筆錄初稿後竟將
    之外流而為不當使用，並參酌被告犯罪之動機及手段等情狀，量處如主文所示之
    刑，並諭知易科罰金之折算標準。
三、蒞庭檢察官另認被告上開竊取筆錄初稿行為亦涉犯隱匿公文書或公務員職務上所
    掌物品罪嫌，而與竊盜罪嫌為想像競合關係云云，然刑法第一百三十八條所謂公
    務員職務上所掌管之文書或物品，以該文書或物品由公務員本於職務之關係所掌
    管者為限，而證人郭德祥業已證稱：系爭之筆錄僅為初稿，伊在製作正式筆錄正
    本後會將之放置在廢紙回收箱等待銷燬及回收等語，且觀諸系爭筆錄初稿之內容
    ，雖於筆錄第一頁有製作公務人員之電腦資料記載，然該筆錄未經任何人簽名確
    認，而該筆錄初稿僅係供受訊問人校對之用，並非正式筆錄亦不會將該筆錄初稿
    附入正式案卷內，是尚難認本件筆錄初稿繫屬公務員職務上所掌管之文書或物品
    ，惟因公訴人認此部分與前開本院認定有罪部分為想像競合犯之一罪關係而提起
    公訴，爰就此部分不另為無罪之諭知。另查系爭筆錄初稿因偵查階不公開而屬應
    保密事項，惟系爭筆錄初稿為被告所竊取，已如前述，並非公務員所交付，亦非
    屬被告因職務或業務上所知悉或持有，且該筆錄內容亦非關國防秘密或工商秘密
    ，故被告亦不能論以刑法第一百零九條、同法第一百三十二條或同法第三百十六
    條至第三百十八條之洩密罪，併此敘明。
據上論斷，應依刑事訴訟法第二百九十九條第一項前段，刑法第三百二十條第一項、
第四十一條第一項前段、罰金罰鍰提高標準條例第一條前段、第二條，判決如主文。
本案經檢察官方伯勳到庭執行職務
中　　　華　　　民　　　國　　九十三　　年　　　五　　　月　　 十三 　　日
                              臺灣臺北地方法院刑事第一庭
                                  審判長法  官    陳興邦
                                        法  官    劉亭柏
                                        法  官    唐于智
右正本證明與原本無異。
如不服本判決，應於判決送達後十日內向本院提出上訴狀（應抄附繕本）。告訴人或
被害人如對於本判決不服者，應具備理由請求檢察官上訴，其上訴期間之計算係以檢
察官收受判決正本之日期為準。
                                        書記官    陳俐妙
中　　　華　　　民　　　國　　九十三　　年　　　五　　　月　　 十三 　　日
附錄本案論罪法條
刑法第三百二十條第一項
意圖為自己或第三人不法之所有，而竊取他人之動產者，為竊盜罪，處五年以下有期
徒刑、拘役或五百元以下罰金。
